【裁判字號】    98,台上,2901
【裁判日期】    980527
【裁判案由】    誣告
【裁判全文】
最高法院刑事判決            九十八年度台上字第二九０一號
上  訴  人  台灣高等法院台中分院檢察署檢察官
上  訴  人
即  被  告  甲○○
上列上訴人等因被告誣告案件，不服台灣高等法院台中分院中華
民國九十五年四月六日第二審判決（九十四年度上訴字第二四七
九號，起訴案號：台灣台中地方法院檢察署九十四年度偵字第九
一五五號），提起上訴，本院判決如下：
    主  文
上訴駁回。
    理  由
按刑事訴訟法第三百七十七條規定，上訴於第三審法院，非以判
決違背法令為理由，不得為之。是提起第三審上訴，應以原判決
違背法令為理由，係屬法定要件。如果上訴理由書狀並未依據卷
內訴訟資料，具體指摘原判決不適用何種法則或如何適用不當，
或所指摘原判決違法情事，顯與法律規定得為第三審上訴理由之
違法情形，不相適合時，均應認其上訴為違背法律上之程式，予
以駁回。本件檢察官上訴意旨略稱：原判決以檢察官依刑事訴訟
法第四百四十九條第一項規定，以上訴人即被告甲○○（下稱被
告）在偵查中之自白或其他現存之證據，已足認定被告犯罪，而
向第一審法院聲請簡易判決處刑，因認檢察官原即有希望法院併
予諭知被告緩刑之意思，乃據為維持第一審判決宣告被告緩刑之
部分理由。但依卷內資料，被告於偵查中即否認有誣告犯行，檢
察官前開向第一審法院聲請簡易判決處刑，已有未妥，故案經繫
屬於法院後，第一審亦認不宜以簡易判決處刑，依刑事訴訟法第
四百五十一條之一第四項第一款規定，裁定改依通常程序審理，
但第一審於調查相關證據後，雖認本件被告罪證明確，所辯不足
採信，卻仍以被告係一時失慮，偶罹刑典，經刑之宣告後，應知
警惕，無再犯之虞等理由，判處有期徒刑五月，併諭知緩刑二年
，亦有不當。詎被告不知感恩，又向原審提起上訴，於原審時仍
未坦承犯行，一再聲請傳喚證人，蒞庭檢察官見被告犯後態度不
佳，並由卷附被害人張純鳳在另案告訴被告涉犯傷害案件時所提
出之電話通訊譯文影本，得知被告於該電話對談中，滿口穢語、
髒話，且被告對張純鳳另外涉犯恐嚇危害安全及傷害等罪，復經
台灣台中地方法院以九十四年度中簡字第九二五號刑事簡易判決
判處罪刑，並定應執行拘役七十日確定在案，本件又係肇因於被
告為平衡其前開所涉恐嚇危害安全等罪案件，乃誣控張純鳳犯傷
害罪不成，檢察官始以被告涉犯本件誣告罪嫌而提起公訴，被告
實無前開第一審判決據以諭知緩刑之理由，故蒞庭檢察官於原審
審判期日論告時，即請求撤銷第一審判決對被告之緩刑宣告，然
原判決卻以前揭理由，仍維持第一審諭知被告緩刑之判決，非唯
與卷內資料不相符合，復未說明蒞庭檢察官請求撤銷對被告緩刑
宣告如何不足採納之理由，顯有理由不備及理由矛盾之違誤。另
被告上訴意旨則略稱：被告所提出驗傷單上載之驗傷時間，雖係
在案發日後數天，但證人即出具該驗傷單之醫師高大成已於原審
證陳被告確受有如該驗傷單所示之傷，由此應可推斷該傷確係被
告於與張純鳳拉扯、爭吵時所造成，案發當時在場之證人潘淑麗
、魏妙慧、張平信雖均陳稱曾目睹被告與張純鳳爭執之經過，但
其等或稱因角度關係，無法看清楚，或謂因低頭製作筆錄，聽到
爭吵聲始抬頭觀看，或指陳確看到被告與張純鳳拉扯，亦即依前
開三位證人所陳內容，尚無法排除張純鳳於與被告爭吵、拉扯時
，有抬腳踢擊被告成傷之行為，原審卻採潘淑麗、魏妙慧、張平
信之證詞，資為不利於被告之認定，難認為適法各云云。
惟查：原判決綜合全案卷證資料，本於事實審法院職權之推理作
用，認定被告確有其引用第一審判決事實欄所載之犯行，因而維
持第一審論處被告意圖他人受刑事處分，向該管公務員誣告罪刑
（緩刑二年）之判決，駁回檢察官及被告在第二審之上訴，已依
據卷內資料，說明其所憑之證據及認定之理由，所為論斷，亦俱
有卷證資料可資覆按。對於依憑證人潘淑麗、魏妙慧、張平信之
證述，如何已足認定張純鳳於民國九十三年六月四日十一時許在
引導台灣台中地方法院民事執行處人員潘淑麗、魏妙慧前往台中
市北屯區○○○○街三十號四樓之一為執行時，確未出手毆打或
以腳踢擊被告之行為；證人高大成雖證陳被告於九十三年六月七
日前往其診所診療時，確有其所出具驗傷單上載之傷，該傷並係
為診療之前三、四天所造成云云，如何仍難資以認定被告前開傷
係張純鳳所為，亦均已詳加說明。被告上訴意旨對於原判決所為
前揭論斷，並未依據卷內資料，具體指摘有何違背法令情形，仍
執陳詞，以醫師高大成已證陳其確受有如驗傷單所示之傷，依潘
淑麗、魏妙慧、張平信之陳述，亦不能排除張純鳳於與其爭吵時
，有乘機抬腳對其踢擊之行為云云，據以指摘原判決論處其誣告
罪刑為違背法令，係以片面之主觀說詞，對原審採證認事之適法
職權行使，並已於判決內說明之事項，漫事指摘，復為單純之事
實上爭辯，難認係適法之第三審上訴理由。且按：(一)、證人之陳
述，應就其全部供述意旨為整體之觀察，予以綜合判斷其證據價
值，不得斷取其中部分未盡完整之供述，據以指摘其證言為有瑕
疵。依卷內資料，潘淑麗於第一審時雖陳稱：「我進去（執行處
所）剛開始作筆錄我頭沒有抬起來，後來聽到他們（指被告與張
純鳳等人）打架，我就有抬頭來看」，但亦證稱：「……當天債
務人（指被告，下同）有打債權人（指張純鳳，下同），債權人
很瘦小，而且又是到債務人的處所，沒有反抗的餘地，所以我就
呼叫警察」、「……債務人過去揮打債權人，債權人一直躲避，
債務人一直勸阻不聽，一直過來要打債權人，債權人是（處於）
被動的地位，一直被債務人打，沒有還手」（見第一審卷第一０
四頁至第一０六頁）；而魏妙慧固陳述：「因為有巷道，角度的
關係，所以我沒有看到何人先出手」，然旋即補充稱：「我說不
知道何人先出手是指白小姐（指被告，下同）與另外一名男子（
指被告之子馬子傑，其所犯傷害罪業經另案判刑確定）何人先出
手毆打張純鳳，我一直看到張小姐（指張純鳳，下同）被打，白
小姐與那個男子湊上來，我當時懷孕所以閃避到一邊」、「（有
無全程目擊衝突的過程？）我都有看到」、「（在場你有無看到
債權人動手或動腳打債務人？）好像沒有」（見第一審卷第一０
八頁、第一０九頁）；另張平信除證陳：「當時我……會同民事
執行……因為貼好封條後，張小姐要拍照，張小姐拍封條後連同
白小姐也拍，才發生糾紛，白小姐的兒子……要拿張小姐的底片
，引起拉扯最後動手毆打，我有過去制止」等語外，復陳明：「
（拍照當時是否全程目擊？）我都在現場，我要保護在場的執行
人員」、「（你有看到張小姐動手或動腳毆打白小姐？）沒有，
張小姐躲都來不及了」（見第一審卷第一一０頁、第一一一頁）
。就前開潘淑麗、魏妙慧、張平信所證內容，魏妙慧固曾稱案發
當時因巷道、角度關係，未看清何人先出手，潘淑麗雖亦謂其先
係低頭製作筆錄，於聽到爭吵聲始抬頭觀看，張平信並指其看見
張純鳳與被告之子拉扯，然就前開證人全部供述意旨綜合以觀，
均已明確表示其等於案發當時確未看見張純鳳有以拳腳踢打被告
之行為。被告上訴意旨未就潘淑麗、魏妙慧、張平信前開證述內
容為整體觀察，僅片面斷取其中部分之證詞，遽謂依前開證人所
陳，尚無法排除張純鳳於案發當時與其爭執時，有抬腳對其踢擊
之行為，原審卻採取彼等證言，資為對其不利之認定云云，即與
卷內資料不相符合，顯非依據卷證資料執為指摘，亦非適法之第
三審上訴理由。(二)、緩刑為法院刑罰權之運用，旨在獎勵自新，
祇須合於刑法第七十四條所定之條件，法院本有自由裁量之職權
，上訴意旨僅就原審刑罰裁量職權之行使而為指摘，不能認係以
原判決違背法令為上訴理由，本院著有四十五年台上字第一五六
五號、七十二年台上字第三六四七號判例意旨可供參照。本件第
一審判決以被告前未曾受有期徒刑以上刑之宣告，有被告全國前
案紀錄表可按，其因一時失慮，偶罹刑典，經此刑之宣告後，應
知警惕，而無再犯之虞，認以暫不執行其刑為當，爰宣告緩刑二
年。原判決併以依被告之犯罪情節，無立即入監服刑必要，因認
前開第一審判決所為緩刑之宣告，尚屬適當，應予維持，檢察官
提起第二審上訴，請求撤銷該緩刑宣告，則為無理由，予以駁回
，已（依修正前刑法規定）說明所憑之依據，基於檢察一體原則
，亦無對蒞庭檢察官當庭就撤銷被告緩刑宣告之相同請求，未說
明不予採納理由之情事。且其裁量權之行使，並未逾越法律所規
定之範圍，或濫用其權限。檢察官上訴意旨，係就原審刑罰裁量
職權之適法行使，持憑己見而為不同之評價，不能認係適法之第
三審上訴理由。至原判決併以本件檢察官聲請簡易判決處刑，原
有希望法院併予宣告緩刑之用意，說明第一審判決諭知被告緩刑
，尚無違檢察官前開聲請簡易判決處刑之初衷云云，所為論述，
縱未儘妥適，但除去此論述，原審基於前開理由，仍得本其裁量
權之行使，諭知被告緩刑，於判決結果顯然無影響，亦不得執為
提起第三審上訴之適法理由。綜上所述，本件檢察官及被告之上
訴意旨所指，均與法律規定得為第三審上訴理由之違法情形不相
適合，其等上訴違背法律上之程式，應予駁回。
據上論結，應依刑事訴訟法第三百九十五條前段，判決如主文。
中    華    民    國  九十八  年    五    月  二十七  日
                      最高法院刑事第六庭
                          審判長法官  謝  俊  雄
                                法官  陳  世  雄
                                法官  魏  新  和
                                法官  吳  信  銘
                                法官  徐  文  亮
      本件正本證明與原本無異
                                      書  記  官
中    華    民    國  九十八  年    六    月    二    日
                                                      Ｅ


司法院資訊處製作；財團法人民間司法改革基金會備份。
